【裁判字號】    95,訴,2914
【裁判日期】    951102
【裁判案由】    毒品危害防制條例
【裁判全文】
臺灣臺中地方法院刑事判決              95年度訴字第2914號
公  訴  人  臺灣臺中地方法院檢察署檢察官
被      告  甲○○
                    (現於臺灣臺中監獄執行中)
上列被告因毒品危害防制條例案件，經檢察官提起公訴（95年度
毒偵字第4201號），被告於準備程序中就被訴事實為有罪之陳述
，受命法官於聽取當事人之意見後，本院合議庭裁定改由受命法
官獨任以簡式審判程序審理，判決如下：
    主    文
甲○○施用第一級毒品，累犯，處有期徒刑壹年；又施用第二級
毒品，累犯，處有期徒刑玖月。應執行有期徒刑壹年捌月。
    犯罪事實
一、甲○○前有竊盜及違反懲治盜匪條例案件等前科，並曾於
    民國八十七年間因施用毒品案件，經依法院裁定送入觀察勒
    戒處所觀察勒戒，經評定認無繼續施用毒品傾向，由臺灣臺
    北地方法院檢察署檢察官於八十七年八月二十五日以八十七
    年度偵字第一七五八五號為不起訴處分確定。於八十八年
    間因施用毒品案件，經依法院裁定送入觀察勒戒處所觀察勒
    戒，經評定認無繼續施用毒品傾向，於八十八年四月二十三
    日釋放，並由臺灣臺中地方法院檢察署檢察官以八十八年度
    偵字第九二七○號為不起訴處分確定。於八十八年間因施
    用毒品案件，經依法院裁定送入戒治處所施以強制戒治，嗣
    經法院裁定停止戒治，所餘期間付保護管束確定，於八十八
    年十二月二十八日釋放，於八十九年六月二十四日保護管束
    期滿未經撤銷視為執行完畢，並經本院判處施用第一級毒品
    部分有期徒刑十月，施用第二級毒品部分有期徒刑七月，應
    執行有期徒刑一年四月確定，於九十三年八月十日假釋出監
    ，嗣經撤銷假釋，執行殘刑四月二日，甫於九十四年十月二
    十七日縮刑期滿執行完畢。於九十四年間，因施用毒品案
    件，經本院判處施用第一級毒品部分有期徒刑一年，施用第
    二級毒品部分有期徒刑八月，應執行有期徒刑一年五月確定
    。詎猶不知悔改，復基於施用第一級毒品海洛因之犯意，於
    九十五年七月二十六日中午十二時許，在臺中市○○路與松
    竹路口之加油站，以將第一級毒品海洛因摻入香煙內，再點
    火吸其煙氣之方式，施用第一級毒品海洛因一次。又基於施
    用第二級毒品甲基安非他命之犯意，於九十五年七月二十三
    日上午九時許，在臺中市○○路○街二四號七樓之五其租住
    處內，以將第二級毒品甲基安非他命置於其所有之玻璃管 (
    未扣案)內，再以火燒烤吸其產生之煙氣方式，施用第二級
    毒品甲基安非他命一次。嗣於九十五年七月二十六日二十時
    許，在臺中市○○○路與民權路口，因形跡可疑，為警攔檢
    盤查身分，經警透過電腦查悉甲○○曾有多項毒品前科，甲
    ○○即於警察查悉其有上開施用第一級毒品海洛因行為前，
    主動向警坦承上開施用第一級毒品海洛因行為，而向警自首
    並接受裁判。嗣經警採集甲○○尿液送請詮昕科技股份有限
    公司檢驗結果，除嗎啡呈陽性反應外，甲基安非他命亦呈陽
    性反應，而查獲上情。
二、案經臺中市警察局移送臺灣臺中地方法院檢察署檢察官偵查
    起訴。
    理  由
一、訊據被告甲○○對於上揭施用第一級毒品及施用第二級毒品
    之犯罪事實坦承不諱，並有警察職務報告一份在卷可稽，且
    被告於上揭時地為警查獲後，經警採集其尿液送請詮昕科技
    股份有限公司檢驗結果，嗎啡及甲基安非他命 (亦有檢出安
    非他命濃度)確均呈陽性反應，有詮昕科技股份有限公司出
    具之檢驗報告書一張附卷可按，足認被告自白與事實相符，
    堪可採信。又被告於審理中雖供稱伊施用第一級毒品海洛因
    之時間為九十五年七月二十六日十七時許，惟被告於為警查
    獲當日即九十五年七月二十六日即向警供明其施用時間係在
    九十五年七月二十六日中午十二時許等語，本院斟酌人之記
    憶常隨時間經過而趨模糊，衡情，被告對於其施用第一級毒
    品海洛因之正確時間，應以為警查獲即施用當日之記憶較為
    清楚鮮明，較為可採，附此敘明。再者被告前於八十七年
    間因施用毒品案件，經依法院裁定送入觀察勒戒處所觀察勒
    戒，經評定認無繼續施用毒品傾向，由臺灣臺北地方法院檢
    察署檢察官於八十七年八月二十五日以八十七年度偵字第一
    七五八五號為不起訴處分確定。於八十八年間因施用毒品
    案件，經依法院裁定送入觀察勒戒處所觀察勒戒，經評定認
    無繼續施用毒品傾向，於八十八年四月二十三日釋放，並由
    臺灣臺中地方法院檢察署檢察官以八十八年度偵字第九二七
    ○號為不起訴處分確定。於八十八年間因施用毒品案件，
    經依法院裁定送入戒治處所施以強制戒治，嗣經法院裁定停
    止戒治，所餘期間付保護管束確定，於八十八年十二月二十
    八日釋放，於八十九年六月二十四日保護管束期滿未經撤銷
    視為執行完畢，並經本院判處施用第一級毒品部分有期徒刑
    十月，施用第二級毒品部分有期徒刑七月，應執行有期徒刑
    一年四月確定。於九十四年間，因施用毒品案件，經本院
    判處施用第一級毒品部分有期徒刑一年，施用第二級毒品部
    分有期徒刑八月，應執行有期徒刑一年五月確定，有臺灣高
    等法院被告前案紀錄表、臺灣臺中地方法院檢察署刑案資料
    查註紀錄表及被告在監在押查詢表各一份在卷可憑。綜上所
    述，本案事證明確，被告犯行洵堪認定。
二、核被告甲○○所為，係犯毒品危害防制條例第十條第一項之
    施用第一級毒品罪及同條例第十條第二項之施用第二級毒品
    罪。被告施用第一級毒品及第二級毒品前，持有第一級及第
    二級毒品之低度行為，應分別為其施用之高度行為所吸收，
    均不另論罪。被告所犯上開二罪間，犯意各別，行為互殊，
    應予分論併罰。按刑法第六十二條所謂發覺，固非以有偵查
    犯罪權之機關或人員確知其人犯罪無誤為必要，而於對其發
    生嫌疑時，即得謂為已發覺；但此項對犯人之嫌疑，仍須有
    確切之根據得為合理之可疑者，始足當之，若單純主觀上之
    懷疑，要不得謂已發生嫌疑（最高法院七十二年臺上字第六
    四一號判例意旨參照）。查，本案係警察於上揭時地因見被
    告行跡可疑，予以攔檢盤查被告身分，經警透過電腦查悉被
    告曾有多項毒品前科，被告即主動向警坦承其有上開施用第
    一級毒品海洛因行為，業據被告於審理中供明在卷，並有警
    察職務報告一份在卷可按，應可認定。從而，被告施用第一
    級毒品海洛因部分，應符刑法第六十二條自首規定。再者，
    本院斟酌被告在上揭情況下，能主動向警供出施用第一級毒
    品海洛因犯行，態度尚可，爰依刑法第六十二條前段規定就
    被告施用第一級毒品部分予以減輕其刑。再查，被告前有竊
    盜及違反懲治盜匪條例案件等前科，並曾於八十八年間因施
    用第一級及第二級毒品案件，經本院判處應執行有期徒刑一
    年四月確定，於九十三年八月十日假釋出監，嗣經撤銷假釋
    ，執行殘刑四月二日，於九十四年十月二十七日縮刑期滿執
    行完畢，有被告前揭前科紀錄表在卷可按，其於受有期徒刑
    執行完畢後，於五年以內故意再犯本件有期徒刑以上之罪，
    為累犯，應依刑法第四十七條第一項規定，加重其刑。被告
    施用第一級毒品犯行部分，同時具有加重及減輕事由，應依
    法先加後減。爰審酌被告前有竊盜及盜匪案件前科，並曾因
    施用毒品案件接受二次觀察勒戒處分及一次強制戒治處分，
    且曾因上揭施用毒品案件，經法院先後二次判處罪刑確定，
    其中一案並已執行完畢在案，竟無視於毒品對於自身健康之
    戕害及國家對於杜絕毒品犯罪之禁令，猶施用毒品不輟，再
    為本件犯行，惡性不輕；被告吸毒係戕害自己身心之行為及
    被告犯罪後能坦承犯行之態度等一切情狀，就其所犯上述二
    罪分別量處如主文所示之刑，並定其應執行之刑。
三、
(一)公訴意旨另略以：被告甲○○除上揭經本院判決有罪之施用
    第一級毒品及施用第二級毒品犯行外，自九十五年一月二十
    六日之後某時起，至九十五年七月二十六日中午十二時許之
    前某時止，尚有施用第一級毒品海洛因多次；及自九十五年
    七月二十六日之後某時起至九十五年七月二十六日為警查獲
    採尿時起往前回溯九十六小時內某時，尚有本案前揭經判決
    有罪部分以外之施用第二級毒品甲安非他命犯行多次云云。
(二)按犯罪事實應依證據認定之，無證據不得認定犯罪事實，刑
    事訴訟法第一百五十四條第二項定有明文。又事實之認定，
    應憑證據，如未能發現相當證據，或證據不足以證明，自不
    能以推測或擬制之方法，以為裁判基礎。且認定犯罪事實所
    憑之證據，雖不以直接證據為限，間接證據亦包括在內；然
    而無論直接或間接證據，其為訴訟上之證明，須於通常一般
    之人均不致有所懷疑，而得確信其為真實之程度者，始得據
    為有罪之認定。再被告之自白，不得作為有罪判決之唯一證
    據，仍應調查其他必要之證據，以察其是否與事實相符，刑
    事訴訟法第一百五十六條第二項定有明文，立法目的在以補
    強證據之存在，藉以限制合法自白在證據上之價值，俾發現
    實質的真實，即使被告之自白出於任意性，然若別無其他補
    強證據足以擔保其自白與事實相符，該自白仍非刑事訴訟法
    上得據之為認定被告犯罪之唯一證據，當不得單憑此而為被
    告不利之認定（最高法院四十年臺上字第八六號及七十六年
    臺上字第四九八六號判例及八十五年度臺上字第六六四號判
    決意旨參照）。本案檢察官認被告尚有此部分多次施用第一
    級毒品海洛因及第二級毒品甲基安非他命犯行，係以被告之
    自白及上揭驗尿報告為其論據。然查，施用海洛因、甲基安
    非他命者，一般於尿液中可檢出之最大時限，海洛因為二至
    四天，甲基安非他命為一至五天，業經行政院衛生署管制藥
    品管理局以九十二年七月二十三日管檢字第○九二○○○五
    六○九號函釋在案。準此，上揭驗尿報告，固足以補強被告
    上揭有罪部分自白之真實性，然尚不足以擔保被告自白其尚
    有其餘施用第一、二級毒品犯行部分確與事實相符，依據上
    開說明及本次刑法第五十六條連續犯規定修正之立法理由提
    及：實務上之見解對於「同一罪名」之認定過寬，所謂「概
    括犯意」經常可連綿數年之久，『且在採證上多趨於寬鬆』
    ．．。」等語之意旨，自難僅憑被告之自白遽認被告尚有此
    部分多次施用第一、二級毒品犯行，且因檢察官認被告此部
    分罪嫌與上開經判處有罪部分分別具有集合犯之實質上一罪
    關係，爰不就被告此部分犯嫌另為無罪之諭知，併此指明。
據上論斷，應依刑事訴訟法第二百七十三條之一第一項、第二百
九十九條第一項前段，毒品危害防制條例第十條第一項、第二項
、第二十三條第二項，刑法第十一條前段、第四十七條第一項、
第六十二條前段、第五十一條第五款，判決如主文。
中    華    民    國    95    年    11    月    2     日
                    臺灣臺中地方法院刑事第十庭
                            法  官  江奇峰
上正本證明與原本無異。
如不服本判決，應於判決送達後十日內向本院提出上訴狀，上訴
於臺灣高等法院臺中分院 (須附繕本)。
                            書記官  陳美年
中    華    民    國    95    年    11    月    2     日
附錄論罪科刑法條：
毒品危害防制條例第十條第一項、第二項：
施用第一級毒品者，處六個月以上五年以下有期徒刑。
施用第二級毒品者，處三年以下有期徒刑。


司法院資訊處製作；財團法人民間司法改革基金會備份。
